臺灣新北地方法院刑事判決
111年度金訴字第252號
公  訴  人  臺灣新北地方檢察署檢察官
被      告  黃柏崴


上列被告因詐欺等案件，經檢察官提起公訴（110年度偵緝字第3
40號、第341號、第342號、第343號）及移送併案審理（110年度
偵字第33338號、第44380號），本院合議庭以裁定進行簡式審判
程序，判決如下：
    主  文
黃柏崴幫助犯洗錢罪，累犯，處有期徒刑肆月，併科罰金新臺幣
貳萬元，罰金如易服勞役，以新臺幣壹仟元折算壹日。
    事  實
一、黃柏崴依其智識程度，可預見提供自己金融機構帳戶之網路
    銀行帳號及密碼等供他人使用，可能幫助他人以該帳戶作為
    收取詐騙被害人所得財物，及作為人頭帳戶隱匿詐欺所得之
    去向、所在，然黃柏崴竟仍抱持縱上開情節屬實亦不違背其
    本意之不確定故意，基於幫助他人詐欺取財、幫助他人洗錢
    之犯意，於民國109年12月間某日時，在新北市板橋區某處
    ，將其前於中國信託商業銀行所開立帳號000000000000號帳
    戶（下稱中信商銀帳戶）、台新國際商業銀行所開立帳號00
    000000000000號帳戶（下稱台新銀行帳戶）之網路銀行帳號
    、密碼均告知某真實姓名、年籍不詳、自稱「黃加昇」之成
    年男子，以此方式幫助「黃加昇」所屬詐欺集團為詐欺取財
    、洗錢之犯行。嗣「黃加昇」所屬詐欺集團成員於取得黃柏
    崴上開中信商銀、台新銀行帳戶之網路銀行帳號及密碼後，
    即基於意圖為自己不法所有之詐欺取財、隱匿詐欺犯罪所得
    去向、所在之洗錢犯意，先後以於如附表一所示之詐欺方式
    ，詐騙如附表一所示之各被害人，致各該被害人均因而陷於
    錯誤，分別於如附表一所示之匯款時間，將如附表一所示之
    款項均匯至如附表一所示帳戶內，由該詐欺集團成員以網路
    銀行轉帳方式轉帳後自行提領，隱匿該等詐欺犯罪所得之去
    向、所在。嗣因如附表一所示之各被害人於遭詐騙後，均發
    覺有異，經報警處理，始循線偵得上情。
二、案經如附表一所示之被害人分別訴由轄區警局，由新北市政
    府警察局新莊分局、彰化縣警察局彰化分局、高雄市政府警
    察局岡山分局及林園分局、臺北市政府警察局北投分局、桃
    園市政府警察局中壢分局報請臺灣新北地方法院檢察署檢察
    官偵查起訴及移送併案審理。
    理  由
一、認定事實所憑之證據：
　　上揭事實，業據被告黃柏崴迭於偵查中及本院審理時均坦白
    承認，並有如附表二所載各項證據（卷頁出處詳附表二），
    及本案中信商銀帳戶開戶基本資料及交易明細1份（見偵卷㈠
    第219-239頁）、本案台新銀行帳戶開戶基本資料及交易明
    細1份（見偵卷㈢第73-89頁）等在卷可憑，足認被告上開自
    白，核與事實相符。本案事證明確，被告犯行堪以認定。
二、論罪科刑：
　㈠核被告所為，係犯刑法第30條第1項、第339條第1項之幫助詐
    欺取財罪（詐欺取財罪屬洗錢防制法第3條第2款所明定之特
    定犯罪），及刑法第30條第1項、洗錢防制法第2條第2款、
    第14條第1項之幫助洗錢罪。「黃加昇」所屬詐欺集團成員
    詐騙如附表一所示各告訴人先後多次匯款之行為，均係各基
    於單一之詐欺取財犯意，利用各告訴人陷於相同之錯誤情境
    ，於時間、空間緊密相連之環境下所為之接續行為，各僅論
    以一詐欺取財罪。
　㈡被告以一提供帳戶之幫助行為，幫助「黃加昇」所屬詐欺集
    團成員先後詐騙如附表一所示之各告訴人，及幫助隱匿各次
    詐欺所得之去向、所在，而觸犯數幫助詐欺取財、幫助洗錢
    罪名，為想像競合犯，應依刑法第55條規定，從一重之幫助
    洗錢罪處斷。檢察官雖僅就被告幫助「黃加昇」所屬詐欺集
    團成員詐騙如附表一編號1至編號4所示各告訴人之幫助詐欺
    取財、幫助洗錢犯行部分提起公訴，惟被告其餘幫助詐欺取
    財、幫助洗錢犯行，既與上開經起訴並經本院論罪之犯行間
    ，有想像競合之裁判上一罪關係，為起訴之效力所及，被告
    幫助詐騙如附表一編號5所示告訴人之幫助詐欺取財、幫助
    洗錢犯行，及被告幫助詐騙如附表一編號6所示告訴人之幫
    助詐欺取財犯行，復經檢察官移送併案審理（110年度偵字
    第33338號、第44380號），本院自得併予審究，附此敘明。
　㈢被告係幫助「黃加昇」所屬詐欺集團成員為洗錢之犯行，為
    幫助犯，其行為之可責性較直接為洗錢行為之正犯為輕，依
    刑法第30條第2項規定，減輕其刑。
　㈣被告於偵查及審理時均自白洗錢犯行，應依洗錢防制法第16
    條第2項規定，減輕其刑。　
　㈤被告前因竊盜案件，經本院以104年度審簡字第11935號判處
    有期徒刑6月、有期徒刑3月（原定應執行有期徒刑8月，易
    科罰金折算標準均略），復因搶奪案件，經本院以105年度
    訴字第219號判處有期徒刑7月確定，上開各宣告刑嗣經法院
    裁定定其應執行有期徒刑1年2月確定，經入監執行，刑期起
    算日期為105年5月17日，而於106年3月3日縮短刑期假釋出
    監，並於106年6月28日縮刑期滿未經撤銷假釋，上開有期徒
    刑以已執行論，此有臺灣高等法院被告前案紀錄表1份在卷
    可按，被告於受有期徒刑之執行完畢後，5年內故意再犯本
    案有期徒刑以上之罪，為累犯，而依108 年2 月22日公布之
    司法院釋字第775 號解釋，其解釋意旨認：累犯加重本刑之
    規定不分情節，基於累犯者有其特別惡性及對刑罰反應力薄
    弱等立法理由，一律須加重最低本刑，於不符合刑法第59條
    所定要件之情形下，致生行為人所受之刑罰超過其所應負擔
    罪責之個案，不符憲法罪刑相當原則，牴觸憲法第23條比例
    原則，於有關機關依本解釋意旨修法前，為避免發生上述罪
    刑不相當之情形，法院就該個案應依本解釋意旨，裁量是否
    加重最低本刑；本院審酌被告前案有期徒刑執行完畢之案件
    ，為竊盜、搶奪等犯行，與本案同屬侵害他人財產法益之犯
    罪，且被告前案復係實際入監執行有期徒刑，足見被告確具
    有特別之惡性，且對於有期徒刑之刑罰反應力薄弱，以累犯
    加重其法定最低本刑，並不致造成罪刑不相當之結果，爰依
    刑法第47條第1項規定，加重其刑，並與前述㈢、㈣兩項刑罰
    減輕事由，依法先加重後遞減輕之。　
　㈥爰以行為人之責任為基礎，審酌被告之犯罪動機、目的、手
    段，其行為對於各告訴人所造成之損害程度非輕，且其行為
    助長社會上「人頭文化」歪風，導致詐欺犯罪追查不易，形
    成查緝死角，亦破壞金融秩序之健全，兼衡被告自陳高中肄
    業，現從事海產銷售工作，月薪為新臺幣3萬元以上，現與
    大伯同住且負擔其生活費用，未婚無子女等智識及生活狀況
    ，及被告犯後坦承犯行，知所悔悟，犯後態度尚稱良好等一
    切情狀，量處如主文所示之刑，並諭知罰金易服勞役之折算
    標準。
　㈦被告雖提供本案中信商銀、台新銀行等帳戶予「黃加昇」使
    用，惟並未取得任何報酬，此據被告陳明在卷，復查無積極
    證據足認被告有因本案犯行而獲有何等犯罪所得，自不生對
    於犯罪所得諭知沒收，追徵之問題，併予敘明。
據上論斷，應依刑事訴訟法第273條之1第1項、第299條第1項前
段，洗錢防制法第2條第2款、第14條第1項、第16條第2項，刑法
第11條前段、第30條第1項、第2項、第339條第1項、第55條、第
47條第1項、第42條第3項前段，刑法施行法第1條之1第1項，判
決如主文。
本案由檢察官吳育增偵查起訴，及檢察官余佳恩、陳怡君移送併
案審理，經檢察官張靜薰到庭實行公訴。
中　　華　　民　　國　111 　　年　　4 　　月　　18　　日
                  刑事第一庭  法  官  劉景宜
上列正本證明與原本無異。
如不服本判決，應於判決送達後20日內敘明上訴理由，向本院提
出上訴狀 (應附繕本) ，上訴於臺灣高等法院。其未敘述上訴理
由者，應於上訴期間屆滿後20日內向本院補提理由書「切勿逕送
上級法院」。
                              書記官　田世杰
中　　華　　民　　國　111 　　年　　4 　　月　　18　　日
附表一
編號 被害人 詐欺方式 匯款時間  匯款金額 （新臺幣） 匯入帳戶 1 黃陳麗瓊(告訴人) 詐欺集團成員佯稱係黃陳麗瓊之女兒，表示因購買房屋需要款項，要求黃陳麗瓊匯款云云，致黃陳麗瓊因而陷於錯誤，依指示匯款。 110年1月27日15時24分許 325萬元  本案中信商銀帳戶    110年1月28日15時2分許 200萬元   2 李昭玲 (告訴人) 詐欺集團成員使用通訊軟體暱稱「龍浩宇」，向李昭玲佯稱可在「嘉勝國際貨幣交易平台」投資黃金，獲利頗豐云云，致李昭玲因而陷於錯誤，依指示匯款。 110年1月30日21時21分  5萬元  本案台新銀行帳戶     110年1月30日21時41分許 5萬元   3 許建智 (告訴人) 詐欺集團成員以通訊軟體LINE暱稱「沫凡」，向許建智佯稱可在「凱瑞CARRY」投資平台投資云云，致許建智因而陷於錯誤，依指示匯款。 110年1月31日0時4分許 10萬元  本案台新銀行帳戶    110年1月31日0時5分許 6萬元   4 張翊庭 (告訴人) 詐欺集團成員以通訊軟體LINE暱稱「陳雅琪」，向張翊庭佯稱自己在元大證券上班，知悉特定投資訊息，可指導張翊庭在「FXPM」投資網站上投資云云，致張翊庭因而陷於錯誤，依指示匯款。 110年1月31日12時28分許 5萬元  本案台新銀行帳戶    110年1月31日14時2分許 4萬元   5 吳欣昇 (告訴人) 詐欺集團成員以通訊軟體向吳欣昇佯稱可參與投資獲利云云，致吳欣昇因而陷於錯誤，依指示匯款。。 110年1月30日22時14分許 5萬元 本案台新銀行帳戶    110年1月30日22時43分許 5萬元     110年1月31日22時38分許 5萬元     110年1月31日22時54分許 5萬元  6 黎夢秋 (告訴人) 詐欺集團成員以通訊軟體向黎夢秋佯稱可下載特定APP投資獲利云云，致黎夢秋因而陷於錯誤，依指示匯款。 110年1月31日19時09分許 3萬元 本案台新銀行帳戶    110年1月31日20時10分許 3萬元     110年1月31日20時51分許 2萬6千元  

附表二
編號 告訴人 證據名稱 卷頁出處 偵卷㈠即【110年度偵字第23010號偵查卷】 偵卷㈡即【110年度偵字第24204號偵查卷】 偵卷㈢即【110年度偵字第23317號偵查卷】 偵卷㈣即【110年度偵字第30000號偵查卷】 偵卷㈤即【110年度偵字第33338號偵查卷】 偵卷㈥即【110年度偵字第44380號偵查卷】 1 黃陳麗瓊 告訴人黃陳麗瓊於警詢中之陳述 偵卷㈠P27-39   匯款單2紙 偵卷㈠P57、61 2 李昭玲 告訴人李昭玲於警詢中之陳述 偵卷㈡P15-18、本院卷第37-41 3 許建智 告訴人許建智於警詢中之陳述 偵卷㈢P15-17   帳戶封面及內頁數紙 偵卷㈢P35-39   轉帳交易紀錄1紙 偵卷㈢P43   告訴人許建智與詐欺集團成員之對話紀錄 偵卷㈢P45-50 4 張翊庭 告訴人張翊庭於警詢中之陳述 偵卷㈣P11-14   轉帳紀錄1紙 偵卷㈣P47   告訴人張翊庭與詐欺集團成員之對話紀錄 偵卷㈣P51-63 5 吳欣昇 告訴人吳欣昇於警詢中之陳述 偵卷㈤P228-230   告訴人吳欣昇與詐欺集團成員之對話紀錄 偵卷㈤P318-349   匯款紀錄2紙 偵卷㈤P356、357 6 黎夢秋 告訴人黎夢秋於警詢中之陳述 偵卷㈥25-27   交易明細3紙 偵卷㈥P42 
附錄本案論罪科刑法條全文：
洗錢防制法第2 條
本法所稱洗錢，指下列行為：
一、意圖掩飾或隱匿特定犯罪所得來源，或使他人逃避刑事追訴
    ，而移轉或變更特定犯罪所得。
二、掩飾或隱匿特定犯罪所得之本質、來源、去向、所在、所有
    權、處分權或其他權益者。
三、收受、持有或使用他人之特定犯罪所得。

洗錢防制法第14條
有第二條各款所列洗錢行為者，處7 年以下有期徒刑，併科新臺
幣5 百萬元以下罰金。
前項之未遂犯罰之。
前二項情形，不得科以超過其特定犯罪所定最重本刑之刑。

中華民國刑法第339條
（普通詐欺罪）
意圖為自己或第三人不法之所有，以詐術使人將本人或第三人之
物交付者，處5 年以下有期徒刑、拘役或科或併科50萬元以下罰
金。
以前項方法得財產上不法之利益或使第三人得之者，亦同。
前二項之未遂犯罰之。